臺灣臺南地方法院新市簡易庭民事判決
110年度新簡字第522號
原      告  新光產物保險股份有限公司

法定代理人  吳昕紘
訴訟代理人  郭逸斌
被      告  張正沅
上列當事人間請求損害賠償事件，經本院於民國110年11月26日
言詞辯論終結，判決如下：
    主      文
被告應給付原告新臺幣捌萬肆仟肆佰叁拾捌元，及自民國一百一
十年八月二十八日起至清償日止，按週年利率百分之五計算之利
息。
原告其餘之訴駁回。
訴訟費用新臺幣壹仟陸佰陸拾元，其中新臺幣捌佰柒拾陸元由被
告負擔，餘由原告負擔。
本判決原告勝訴部分得假執行。
    事實及理由
一、被告經合法通知，無正當理由未於言詞辯論期日到場，核無
    民事訴訟法第386條各款所列情形，爰依原告聲請，由其一
    造辯論而為判決。 
二、原告起訴主張：被告於民國109年1月30日凌晨1時許，駕駛
    車牌號碼000-0000號自用小客車，沿臺南市永康區龍埔街由
    西向東行駛至與龍埔街328巷口處，因酒後駕車未注意車前
    狀況，而與由原告所承保、訴外人即被保險人楊文蕙所有並
    停放在上開地點之車牌號碼0000-00號自用小客車（下稱系
    爭車輛）發生碰撞，致系爭車輛受損（下稱系爭事故）。系
    爭車輛經送廠維修，修復費用為新臺幣（下同）164,179元
    （含零件費用93,042元、烤漆費用28,000元、工資費用43,1
    37元），惟與車廠協議以160,000元交修（依比例計算，零
    件費用90,674元、烤漆費用27,287元、工資費用42,039元）
    ，原告已依保險契約悉數賠付被保險人，並依保險法第53條
    第1項規定取得代位求償權。為此，爰依侵權行為之法律關
    係及保險法第53條第1項規定，提起本件訴訟等語。並聲明
    ：被告應給付原告160,000元，及自起訴狀繕本送達翌日起
    至清償日止，按週年利率5％計算之利息。
三、被告未於言詞辯論期日到場，亦未提出書狀作任何聲明或陳
    述。
四、得心證之理由：
　㈠原告主張之事實，業據其提出車險保單查詢資料、系爭車輛
    行車執照、道路交通事故當事人登記聯單、道路交通事故現
    場圖、估價單、統一發票等資料為證（見新司簡調卷第17頁
    至第39頁），並經本院依職權向臺南市政府警察局永康分局
    調取調查筆錄、道路交通事故現場圖、道路交通事故調查報
    告表㈠、㈡、道路交通事故照片等資料核閱屬實（見新司簡調
    卷第59頁至第75頁、第79頁至第83頁、第89頁至第105頁）
    。而被告既已於相當時期受合法之通知，而於言詞辯論期日
    不到場，亦未提出書狀爭執，依民事訴訟法第436條第2項、
    第280條第3項準用同條第1項之規定，應視同自認，堪認原
    告此部分之主張為真實。
  ㈡按因故意或過失，不法侵害他人之權利者，負損害賠償責任；汽車、機車或其他非依軌道之動力車輛，在使用中加損害於他人者，駕駛人應賠償因此所生之損害，民法第184條第1項前段、第191條之2前段分別定有明文。次按汽車行駛時，駕駛人應注意車前狀況及兩車並行之間隔，並隨時採取必要之安全措施；汽車駕駛人飲用酒類或其他類似物後其吐氣所含酒精濃度達每公升0.15毫克或血液中酒精濃度達百分之0.03以上，不得駕車，道路交通安全規則第94條第1項及第3項、第114條第2款亦有明定。經查，本件被告駕駛自用小客車，本應注意車前狀況，而系爭事故發生時天候晴，夜間有照明，柏油路面乾燥無缺陷、無障礙物且視距良好，足見系爭事故發生時之視線、路面狀況應足以使被告注意車前狀況，而無不能注意之情事；又上開規定禁止駕駛人酒後吐氣所含酒精濃度超過前開標準時不得開車，所憑據者即為酒精會造成駕駛人注意力、駕駛行為之反應能力降低，是被告違反上述規定，於飲酒後仍駕駛車輛行駛於道路上，因注意力及反應能力將低，致未注意車前狀況，而使系爭車輛受有損害，被告前開過失行為與系爭車輛毀損之結果間具有相當因果關係，原告主張被告應負侵權行為損害賠償責任，應屬可採。
　㈢按負損害賠償責任者，除法律另有規定或契約另有訂定外，
    應回復他方損害發生前之原狀。因回復原狀而應給付金錢者
    ，自損害發生時起，加給利息。前述第1項情形，債權人得
    請求支付回復原狀所必要之費用，以代回復原狀，民法第21
    3條定有明文。又請求賠償物被毀損所減少之價額，得以修
    復費用為估定之標準，但以必要者為限，如修理材料以新品
    換舊品，應予折舊（最高法院77年度第9次民事庭會議決議㈠
    意旨參照）。本件被告既因過失損壞系爭車輛，則對於系爭
    車輛遭被告撞擊所須支出必要修理費用之損害，自應負賠償
    責任。查系爭車輛因系爭事故受損而支出160,000元（含零
    件費用90,674元、烤漆費用27,287元、工資費用42,039元）
    ，且系爭車輛為99年6月（未載日以15日計算）出廠等情，
    有原告提出之行車執照、估價單及統一發票在卷可憑（見本
    院卷第19頁、第25頁至第39頁），迄至系爭事故發生時之10
    9年1月30日，固已超過行政院所頒固定資產耐用年數表之其
    他業用客車之5年年數，惟於系爭事故發生時，系爭車輛仍
    正常使用中，難認已無殘餘價值，故本院參酌營利事業所得
    稅查核準則第95條第8款：「營利事業折舊性固定資產，於
    耐用年限屆滿仍繼續使用者，其殘值得自行預估可使用年數
    並重新估計殘值後，按原提列方式計提折舊」、所得稅法第
    51條第1項前段：「固定資產之折舊方法，以採用平均法、
    定率遞減法、年數合計法、生產數量法、工作時間法或其他
    經主管機關核定之折舊方法為準」，及該法施行細則第48條
    第1款：「本法第51條所定固定資產之折舊方法，採平均法
    者，以固定資產成本減除殘值後之餘額，按固定資產耐用年
    數表規定之耐用年數平均分攤，計算每期折舊額」規定，認
    採用「平均法」計算其最後1年折舊後之殘值作為系爭車輛
    零件之殘餘價值【計算式：取得價格÷（耐用年限＋1 ）＝殘
    值】，應屬合理，是系爭車輛更換之零件費用90,674元，依
    前揭平均法計算其折舊後零件之殘餘價值為15,112元【計算
    式：90,674元÷（5＋1）＝15,112元（小數點以下四捨五入）
    】，加計毋庸折舊之烤漆費用27,287元及工資費用42,039元
    ，總計系爭車輛所受損害應為84,438元。
　㈣按被保險人因保險人應負保險責任之損失發生，而對於第三
    人有損失賠償請求權者，保險人得於給付賠償金額後，代位
    行使被保險人對於第三人之請求權；但其所請求之數額，以
    不逾賠償金額為限，保險法第53條第1項定有明文。再按損
    害賠償祇應填補被害人實際損害，保險人代位被害人請求損
    害賠償時，依保險法第53條第1項規定，如其損害額超過或
    等於保險人已給付之賠償金額，固得就其賠償之範圍，代位
    請求賠償，如其損害額小於保險人已給付之賠償金額，則保
    險人所得代位請求者，應祇以該損害額為限（最高法院65年
    台上字第2908號判例意旨參照）。本件被保險人楊文蕙因被
    告之行為致系爭車輛受有損害，其回復原狀所需修理費用所
    得請求之金額為84,438元，即為被保險人楊文蕙實際之損害
    ，原告於給付保險金後，固得代位被保險人對被告請求損害
    賠償，惟其所得代位請求者，應祇在上開損害額範圍內。是
    原告依保險法第53條第1項請求被告給付84,438元，為有理
    由，應予准許；逾此範圍之請求，即屬無據，應予駁回。
五、綜上所述，原告依民法侵權行為法律關係及保險法第53條第
    1項之規定，請求被告給付84,438元及自起訴狀繕本送達翌
    日即110年8月28日起（起訴狀繕本於110年8月27日送達，送
    達證書見新司簡調卷第51頁）至清償日止，按週年利率5％計
    算之利息，為有理由，應予准許，逾此範圍之請求，則無理
    由，應予駁回。
六、按各當事人一部勝訴、一部敗訴者，其訴訟費用，由法院酌
    量情形，命兩造以比例分擔或命一造負擔，或命兩造各自負
    擔其支出之訴訟費用；法院為終局判決時，應依職權為訴訟
    費用之裁判，民事訴訟法第79條、第87條第1項分別定有明
    文。本院酌量兩造訴訟勝敗情形，認第一審訴訟費用即裁判
    費1,660元，由被告負擔876元，餘由原告負擔，爰判決如主
    文第3項所示。
七、本判決原告勝訴部分係就民事訴訟法第427條第1項所定適用
    簡易程序所為被告敗訴之判決，依同法第389條第1項第3款
    規定，應依職權宣告假執行。
八、訴訟費用負擔之依據：民事訴訟法第79條。  
中　　華　　民　　國　     110   　年  　12　　月　　10
　　日
　　　　　　　　　新市簡易庭     法       官   施志遠
以上正本係照原本作成。
如不服本判決，應於判決送達後20日內，向本院提出上訴狀並表
明上訴理由（須附繕本）。如委任律師提起上訴者，應一併繳納
上訴審裁判費。
中　　華　　民　　國　     110   　年  　12　　月　　13
　　日
             　                                             書 記 官  李慈容